【裁判字號】    97,消債更,526
【裁判日期】    980326
【裁判案由】    更生事件
【裁判全文】
臺灣臺南地方法院民事裁定           97年度消債更字第526號
聲  請  人
即  債務人  甲○○
代  理  人  陳文欽律師
上列當事人因消費者債務清理事件聲請更生，本院裁定如下：
    主  文
債務人甲○○自中華民國九十八年三月二十六日十七時起開始更
生程序。
    理  由
一、聲請意旨略以：聲請人即債務人甲○○之債務總額未逾新臺
    幣（下同）1,200萬元，復未經法院裁定開始清算程序或宣
    告破產，前曾與債權金融機構成立債務協商，約定每月須償
    還16,955元，然聲請人在菜市場或夜市販售成衣以維生，每
    月收入約20,000元，尚須扶養2名就學中之子女，每月均入
    不敷出，勉強償還至民國97年2月止，然因景氣不佳，販售
    成衣之收入銳減，而無法繼續還款，聲請人實有不可歸責於
    己致履行顯有重大困難之事由，為此，依消費者債務清理條
    例提出本件更生之聲請等語。
二、按法院開始更生程序之裁定，應載明其年、月、日、時，並
    即時發生效力，消費者債務清理條例第45條第1項定有明文
    。次按債務人與金融機構協商成立者，不得聲請更生或清算
    ，但因不可歸責於己之事由，致履行顯有重大困難者，不在
    此限。本條例施行前，債務人依金融主管機關協調成立之中
    華民國銀行公會會員辦理消費金融案件無擔保債務協商機制
    與金融機構成立之協商，準用前項之規定。債務人不能清償
    債務或有不能清償之虞者，得依本條例所定更生或清算程序
    ，清理其債務。同條例第151條第5項、第6項及第3條分別有
    明文規定。
三、經查：
  (一)聲請人前於消費者債務清理條例施行前，依金融主管機關協
    調成立之中華民國銀行公會會員辦理消費金融案件無擔保債
    務協商機制，與債權銀行於96年1月9日成立協商，當時聲請
    人之無擔保債務總額為1,036,561元，雙方約定由聲請人自
    96年2月起，分100期，利率12.88%，每月償還16,955元，至
    全部清償為止，此有債務協商協議書及無擔保債務還款計劃
    表在卷可稽。又聲請人於前述協商成立後，曾依約繳納15期
    ，於97年3月間毀諾未再履約，有債權人中國信託商業銀行
    股份有限公司、京城商業銀行股份有限公司、安泰商業銀行
    股份有限公司、慶豐商業銀行股份有限公司、台新國際商業
    銀行股份有限公司之陳報狀附卷可參，足認聲請人之無擔保
    或無優先權之債務總額確實未逾1,200萬元。
  (二)聲請人主張其債務總額未逾1,200萬元，原經營「統順服裝
    行」，該服裝行自95年3月31日申請營業設立登記，但於95
    年8月31日申請停業，並於97年3月25日申請註銷，而聲請人
    於履行債務期間，以販賣成衣維生，每月平均收入約20,000
    元，名下僅有1筆房屋（此係臺南市○○路臨時綜合商場攤
    位），財產總額為119,500元等情，業據其陳明在卷，並提
    出財政部臺灣省南區國稅局臺南市分局95年4月7日南區國稅
    南市三字第0953003644號、97年3月27日南區國稅南市三字
    第0973002818號、98年1月14日南區國稅南市三字第0980000
    349號函文、財產歸屬資料清單、綜合所得稅各類所得資料
    清單為證。本院依職權函詢結果，「統順服裝行」確實係於
    95年3月31日設立，於95年8月31日申請停業，並於97年3月
    25日申請註銷登記，營業期間每月查定銷售額為72,727元，
    有財政部臺灣省南區國稅局臺南市分局98年1月10日南區國
    稅南市三字第0980004303號函在卷足憑，且經本院另依職權
    調取聲請人之勞、健保資料、稅務電子閘門財產所得調件明
    細表核閱屬實。又聲請人前未曾經法院宣告清算程序或宣告
    破產，亦未曾依消費者債務清理條例或破產法之規定而受刑
    之宣告等情，亦有本院民事紀錄科查詢表、臺灣高等法院被
    告前案紀錄表附卷足佐。
  (三)依行政院內政部公告之97年度臺灣省低收入戶最低生活費為
    每人每月9,829元之標準及前述約定之每月應繳協商金額16,
    955元觀之，聲請人於履行協商期間之每月平均收入20,000
    元於扣除其最低生活費9,829元後，所餘數額顯然不足以清
    償前述每月應償還金額16,955元，若聲請人須向他人借貸金
    錢或仰賴他人贈與金錢以償還其與債權銀行協商之每月應償
    還金額，因前述金錢來源終非經常性之所得，自無從期待聲
    請人得藉此繼續履行協商條件。而聲請人之謀生能力及工作
    收入不佳，致其履行顯有重大困難之情形，亦難謂係因可歸
    責於己之事由。故聲請人主張其有不可歸責於己之事由，致
    履行上開協議有重大困難乙節，堪予採信。
四、綜上所述，聲請人為從事小規模營業活動之自然人，已達不
    能清償債務或有不能清償之虞之程度，其中無擔保或無優先
    權之債務在1,200萬元以下，之前雖與各債權銀行達成協議
    ，但因不可歸責於己之事由，致履行上開協議顯有重大困難
    ，且未經法院裁定開始清算程序或宣告破產，又查無消費者
    債務清理條例第6條第3項、第8條或第46條各款所定駁回更
    生聲請之事由存在，則聲請人聲請更生，應屬有據，爰裁定
    如主文。
中    華    民    國    98    年    3     月    26    日
                        民事第一庭  法  官  張婷妮
以上正本係照原本作成。
本件不得抗告。
本裁定已於98年3月26日下午5時公告。
中    華    民    國    98    年    3     月    26    日
                                    書記官  楊建新


司法院資訊處製作；財團法人民間司法改革基金會備份。
